臺灣高等法院臺中分院刑事判決　　　　　民國九十三年度上易字第一八六號
　　上　訴　人　台灣台中地方法院檢察署檢察官
　　被　　　告　丁○○
右上訴人因被告竊盜案件，不服臺灣臺中地方法院中華民國九十二年十二月十九日第
一審判決（民國九十二年度易字第二六九號，起訴案號：臺灣臺中地方法院檢察署民
國九十一年度偵字第二五四五號），提起上訴，本院判決如左：
    主  文
上訴駁回。
    理  由
一、公訴意旨略以：被告丁○○意圖為自己不法之所有，於民國（下同）九十年八月
    二日十時許，持自備之鑰匙，在台中市○區○○路與篤行路口處，竊取甲○○○
    有限公司所有，並分期付款買賣予謝寶玉之車牌號碼ＳＢＧ─八三三號輕型機車
    一部（下稱系爭機車），供為代步之用。嗣於九十一年二月四日三時三十分許，
    丁○○騎乘系爭機車，途經台中市○○街與大雅路口處時，為警查獲。因認被告
    丁○○涉犯刑法第三百二十條第一項之竊盜罪嫌云云。
二、按犯罪事實應依證據認定之，無證據不得認定其犯罪事實，刑事訴訟法第一百五
    十四條第二項定有明文。又按犯罪事實之認定，應憑真實之證據，倘證據是否真
    實尚欠明顯，自難以擬制推測之方法，為其判斷之基礎，最高法院五十三年台上
    字第六五六號判例著有明文。
三、公訴意旨認被告丁○○涉犯竊盜罪嫌，無非以被害人即甲○○○有限公司之副理
    陳曉明迭於警詢、偵訊中指訴甚詳，並有陳曉明提供之動產擔保附條件買賣契約
    書、本票及客戶基本資料卡各乙份在卷可憑。又系爭機車亦確於九十年八月二日
    十時許，在台中市○區○○路與篤行路口處失竊，並為該機車之使用人丙○○（
    即謝寶玉之女）於失竊後之一小時，即向台中市警察局第二分局文正派出所報案
    之情，亦有車輛車牌失竊作業查獲車輛認可資料報表可資佐證，依此失竊之時間
    即與被告辯稱取得系爭機車之時間，即有出入。又本案屢經傳喚證人李義明及被
    告到場，皆未獲其等到庭說明，顯見被告所辯乃係避重就輕之飾詞，不足採信。
    此外，復有扣案鑰匙壹支、贓物認領保管單及台中市警察局第二分局立人派出所
    之職務報告書一紙附卷可稽，為其論據。
四、被告丁○○雖未最後審理期日到庭，惟其前於本院審理時未到庭，據其於警訊及
    偵查、原審時之供述，堅決否認有何竊盜犯行，辯稱：系爭機車是因證人李義明
    向伊借新台幣（下同）二萬元，他說先將系爭機車給伊使用，本來說二、三天他
    就要牽回去，結果後來就找不到他的人了，系爭機車不是伊偷的等語。經查：
（一）被告自警訊至偵查、原審中均一致供稱，系爭機車係其友人李義明向伊借貸而
      留下來的等語，其供詞前後一致並無矛盾齟齬之處。又被害人陳曉明係指述其
      於九十年九月下旬許，向謝釆樺詢問貸款金額為何未繳時，丙○○始告之系爭
      機車已遭竊，車款她不方便繳等語，並未目賭被竊之經過，而贓物領據僅屬領
      回之憑據，至謝釆樺雖於九十年八月二日十一時許，向警方報案稱：系爭機車
      於九十年八月二日十時許，在台中市○區○○路與篤行路口處失竊等情，亦只
      能證明系爭機車確有失竊之事實，尚不能僅因在被告處查獲失竊之系爭機車，
      即推論系爭機車係被告所竊。則被告僅持有贓物機車，是否尚涉犯有其他罪名
      ，仍須再參佐其他證據始足以論斷。
（二）雖證人李義明證稱：其不認識丁○○，亦未曾與拿系爭機車向他人借過錢等語
      ，惟證人李義明係本案利害關係人，難期其能自承犯罪，其證述是否可信，要
      非無疑？縱認證人李義明證述屬實，亦無法逕行認定系爭機車，即為被告所竊
      取，況持有贓物，在社會經驗上其原因非一，被告若係以竊盜、搶奪、詐欺、
      拾得遺失物、故買或收受贓物等犯罪手段取得該等失竊物，然所涉犯罪構成要
      件各不相同，亦不能因其供述來源尚有疑義而任意擬制推測，而持有贓物之原
      因既不止行竊一端，苟無其他證據足資證明被告確有竊盜之行為，尚難僅憑其
      持有該等失竊物，即推定其竊盜犯行。
五、綜上所述，被告所辯是否可採，依卷內資料，雖無從判斷，惟按刑事訴訟法第一
    百五十四條之無罪推定原則，並非僅為被告個人之訴訟利益而設，尤其重在發現
    真實以求國家刑罰權之正確行使。若無足可證明被告從事犯罪構成要件之積極證
    據，無論假定某一被告為犯人而命其自證無罪，藉以過濾及鎖定特定犯罪人，或
    認定被告涉及之某項罪名，而依其自辯過程蒐求該被告生活經歷資料，藉以判斷
    其究竟有無構成特定犯罪，俱非法之所許。而持有贓物之原因既不止行竊一端，
    苟無其他證據足資證明被告確有偷竊之行為，尚難僅憑其持有系爭失竊之機車，
    即認定其竊盜犯行。既無足以證明被告確有竊取上揭失竊物之積極證據，自不得
    僅以被告所辯是否可採，尚有可疑，即逕認定其犯有竊盜罪之論據，此外，復查
    無其他證據足資證明被告有竊盜之行為，既不能證明被告犯罪，揆諸上揭刑事訴
    訟法之規定，依法應為被告無罪之諭知。
六、原審認不能證明被告犯罪，而為被告無罪之判決，經核尚無不合，公訴人上訴意
    旨以，按持有贓物之原因，在社會經驗上固屬多端，有竊盜、搶奪、詐欺、拾
    得遺失物、侵占、故買或收受贓物、受贈與等原因關係。而依證人陳曉明、丙○
    ○所述，及被告丁○○於警訊、偵查、原審審理所稱：上開機車係其友人李義明
    向其借貸二萬元而留下該機車讓其使用，不是其偷機車等語。則本於推理之作用
    ，被告持有本件贓物機車之原因可以排除搶奪、詐欺、拾得遺失物、侵占、故買
    贓物、受贈與等原因關係。是被告持有贓物之原因，僅餘竊盜或收受贓物。原審
    就被告所述，已傳喚證人李義明到庭具結作證稱：「不認識丁○○，亦未曾拿機
    車向他人借過錢。」，又可排除被告收受贓物之因。則被告持有贓物之原因，即
    係竊盜取得云云，指摘原判決不當，惟據此意旨所示，亦屬推測之詞，尚乏積極
  證據足以證明被告確有竊盜犯行，其上訴，尚非有理由，應予駁回。
七、至於被告持有上開失竊之系爭機車之行為，是否另涉有贓物罪責，因故買或收受
    贓物罪與竊盜罪其基本社會事實並不相同，本院自不得變更法條，逕論以被告故
    買或收受贓物罪；而且本件被告所涉贓物罪嫌部分，未經檢察官起訴，本院無從
    加以審理，此部分應由檢察官另行偵辦，併予說明。
八、被告經合法傳喚，無正當理由未到庭，爰不待其陳述，逕行判決。
九、據上論斷，應依刑事訴訟法第三百六十八條、第三百七十一條，判決如主文。
本案經檢察官乙○○到庭執行職務。
中     華     民     國     九十三     年      四      月      七       日
                                   臺灣高等法院臺中分院刑事第一庭
                                   　　　審判長法  官　陳　紀　綱
                                   　　　　　　法　官  方  艤  駐
                                   　　　　　　法　官　陳　登　源
右正本證明與原本無異。
不得上訴。
                                               書記官　林　明　冬
中     華     民     國     九十三     年      四      月    八       日
                                                              　　　　　Ｆ
